【裁判字號】    97,訴,216
【裁判日期】    970611
【裁判案由】    偽造文書等
【裁判全文】
臺灣屏東地方法院刑事判決               97年度訴字第216號
公  訴  人  臺灣屏東地方法院檢察署檢察官
被      告  甲○○
上列被告因偽造文書等案件，經檢察官提起公訴（97年度偵緝字
第7 號），被告於準備程序進行中就被訴事實為有罪之陳述，本
院合議庭裁定由受命法官獨任進行簡式審判程序，判決如下：
    主  文
甲○○連續行使偽造私文書，足以生損害於他人，處有期徒刑壹
年，緩刑年，緩刑期間付保護管束，並應向指定之公益團體、
地方自治團體或社區提供肆拾小時之義務勞務。如附表二所示偽
造之「乙○○」簽名均沒收。
    事  實
一、甲○○於民國92年1 月間，在屏東縣屏東市○○路名佳美百
    貨公司，設立服務據點推銷信用卡，因而與附近之攤商乙○
    ○相識。嗣於92年3 月下旬，甲○○因業績壓力，極力遊說
    乙○○申辦聯邦商業銀行信用卡，並表示核卡後即可剪掉不
    用，對其並無不利云云，乙○○礙於情面，乃申辦A+1 VISA
    金卡、名佳美VISA金卡及F1VISA金卡各1 張，惟因恐家人知
    情，乃填寫高雄市○○區○○路939 之2 號19樓甲○○住處
    為通信地址，以供寄送信用卡。詎92年4 月間甲○○在其住
    處收到乙○○申辦之信用卡後，竟意圖為自己不法之所有，
    將其中A+1 VISA金卡（卡號0000000000000000號）及名佳美
    VISA金卡（卡號0000000000000000號，起訴書誤載為000000
    0000000000號）各1 張，侵占入己，並意圖為自己不法之所
    有，基於行使偽造私文書及詐欺取財之概括犯意，在上開信
    用卡背面簽名欄冒簽「乙○○」之姓名，於如附表一編號1
    至11及13、14所示時間，在如附表一編號1 至11及13、14所
    示商店，持以刷卡購買商品，另基於詐欺得利之犯意，於如
    附表一編號12所示時間，在如附表編號12所示商店，持以刷
    卡支付行動電話之服務費用，並各在簽帳單上冒簽「乙○○
    」之姓名，偽造以乙○○名義製作之簽帳單，將其中商店存
    根聯交付如附表一所示商店之員工，致如附表一所示商店之
    員工陷於錯誤，而交付其所購買之商品或允為刷卡支付行動
    電話之服務費用，足生損害於乙○○、如附表一所示之商店
    及聯邦商業銀行。嗣因上開信用卡之消費款逾期未繳，乙○
    ○接獲聯邦商業銀行承辦人員之催繳電話，始查悉上情。
二、案經被害人乙○○訴請臺灣屏東地方法院檢察署檢察官偵查
    起訴。
    理  由
一、本件被告甲○○所犯係死刑、無期徒刑或最輕本刑為3 年以
    上有期徒刑以外之罪，且非高等法院管轄第一審之案件，被
    告於準備程序進行中就被訴事實為有罪之陳述，經告知簡式
    審判程序之旨，並聽取公訴人及被告之意見後，本院合議庭
    認為適宜，依刑事訴訟法第273 條之1 第1 項規定，裁定本
    件由受命法官獨任進行簡式審判程序，合先敘明。
二、前揭事實，業據被告於本院審理時坦承不諱，核與被害人乙
    ○○於檢察官偵查中及本院審理時陳述之情節相符，並有信
    用卡申請書3 紙、帳單12紙、如附表一編號7 至11及14所示
    之消費簽帳單6 紙附卷可稽，事證明確，被告犯行洵堪認定
    。
三、按行為後法律有變更者，適用行為時之法律。但行為後之法
    律有利於行為人者，適用最有利於行為人之法律。刑法第2
    條第1 項定有明文。茲因本件論罪科刑所適用之刑法於94年
    2 月2 日修正公布，95年7 月1 日施行，被告行為後刑法法
    律有變更，爰比較新舊法如下：
(一)、法定刑罰金部分：按修正前刑法第33條第5 款規定：「罰金
    ：一元以上。」修正後改為：「罰金：新臺幣一千元以上，
    以百元計算之。」比較新舊法，本件關於刑法第335 條第1
    項及第339 條第1 項、第2 項法定刑罰金部分，以適用修正
    前之規定對被告較為有利。
(二)、連續犯部分：被告行為後，刑法第56條連續犯之規定業已刪
    除，被告先後多次行使偽造私文書及詐欺取財犯行，依修正
    前之規定均應論以一罪（但得加重其刑至2 分之1） ，依新
    法則各應論以數罪，併合處罰，此雖非犯罪構成要件之變更
    ，但已影響刑罰之法律效果，比較新舊法，以適用修正前之
    規定對被告較為有利。
(三)、牽連犯部分：被告行為後，刑法第55條牽連犯之規定亦已刪
    除，此雖非犯罪構成要件之變更，但已影響刑罰之法律效果
    ，自屬法律有變更。本件被告所犯侵占、行使偽造私文書、
    詐欺取財及詐欺得利各罪，本僅有詐欺取財及詐欺得利之犯
    意，惟其方法行為另犯侵占及行使偽造私文書罪，各罪之間
    ，在通常觀念上足認有方法與目的之牽連關係，依修正前刑
    法第55條規定，本得適用牽連犯之規定從一重處斷，依新法
    則應併合處罰，比較新舊法，自以適用修正前之規定較有利
    於被告。
(四)、緩刑之宣告部分：按犯罪在新法施行前，新法施行後，緩刑
    之宣告，應適用新法第74條之規定（最高法院95年5 月23日
    刑事庭第8 次會議決議參照）。準此，本件關於緩刑之宣告
    ，應逕適用新法之規定，尚不生新舊法比較之問題。
(五)、綜上比較結果，本件被告行為後變更之刑法法律對其並無較
    為有利之情形，除緩刑之宣告外，本件應適用被告行為時刑
    法之規定。
四、按在信用卡背面簽名欄簽名，單純自形式上觀察，即足以表
    示信用卡之簽名者於信用卡有效期限內有權使用該信用卡之
    辨識及證明，非依習慣或特約表示一定用意之證明，性質上
    屬於刑法第210 條之私文書（最高法院91年度台上字第5209
    號判決參照）。又簽帳單係持卡人所簽署，用以證明所消費
    之金額，並同意依照信用卡使用規定，一經使用或訂購物品
    ，均應按所示之全部金額，付款予發卡銀行之文書，屬於持
    卡人所製作之私文書（最高法院91年度台上字整4531號判決
    參照）。核被告所為，意圖為自己不法之所有，而侵占其所
    持有上開被害人乙○○所有A+1 VISA金卡及名佳美VISA金卡
    ，係犯修正前刑法第335 條第1 項之侵占罪；又在上開A+1
    VI SA 金卡、名佳美VISA金卡背面簽名欄及如附表一所示消
    費之簽帳單上冒簽「乙○○」之姓名，而持以行使，足生損
    害於乙○○、如附表一所示之商店及聯邦商業銀行，係犯刑
    法第216 條、第210 條之行使偽造私文書罪；又如附表一編
    號1至11 及13、14部分，意圖為自己不法之所有，施用詐術
    ，冒用乙○○之名義刷卡購買商品，致各該商店之員工陷於
    錯誤，而交付商品，係犯修正前刑法第339 條第1 項之詐欺
    取財罪；又如附表一編號12所示部分，施用詐術，冒用乙○
    ○之名義刷卡支付行動電話之服務費用，而得財產上不法之
    利益，係犯修正前刑法第339 條第2 項之詐欺得利罪，此部
    分公訴人認被告係犯刑法第339 條第1 項之詐欺取財罪，容
    有未洽，起訴法條應予變更。被告在信用卡背面簽名欄及簽
    帳單上偽造「乙○○」之簽名而持以行使，其偽造署押為偽
    造私文書之部分行為，偽造私文書之低度行為復為行使之高
    度行為所吸收，均不另論罪。被告先後多次行使偽造私文書
    及先後多次詐欺取財犯行，均係時間緊接，犯罪構成要件相
    同，均顯係基於概括之犯意反覆為之，俱應依連續犯之規定
    論以一罪，並均加重其刑。被告所犯侵占、連續行使偽造私
    文書與連續詐欺取財、詐欺得利罪間，有方法與目的之牽連
    關係，應從一重之連續行使偽造私文書罪處斷。爰審酌被告
    並無前科紀錄，素行良好，及其盜刷之金額高達新臺幣（下
    同）110,661 元，為數不少，惟在被害人乙○○給付本件信
    用卡消費款後，已與被害人乙○○達成調解，賠償被害人乙
    ○○所受損害，此經被害人乙○○於本院審理時陳明屬實，
    並有調解筆錄與郵政國內匯款執據各1 紙在卷可稽，暨其於
    本院審理時坦承犯行，堪認尚有悔改之意等一切情狀，量處
    如主文所示之刑，以示懲儆。被告於96年4 月24日中華民國
    九十六年罪犯減刑條例施行前，經臺灣屏東地方法院檢察署
    通緝而未於96年12月31日以前自動歸案接受偵查（按被告係
    於96年12月26日緝獲到案），依該條例第5 條規定，不得依
    該條例減刑，併此敘明。被告未曾因故意犯罪受有期徒刑以
    上刑之宣告，有臺灣高等院被告前案紀錄表在卷可憑，其因
    貪圖利益，未遑深思熟慮致罹刑章，經此罪刑宣告，應知所
    警惕而無再犯之虞，且其已與被害人乙○○達成調解，有如
    前述，本院因認其所受宣告之刑以暫不執行為適當，併予宣
    告緩刑3 年，以勵自新。又斟酌被告犯罪之情形，為促使其
    確實改過遷善，另依刑法第74條第2 項第5 款規定，命其向
    指定之公益團體、地方自治團體或社區提供40小時之義務勞
    務，並依刑法第93條第1 項第2 款規定，宣告其於緩刑期間
    付保護管束。如附表二所示偽造之「乙○○」簽名，依刑法
    第219 條規定，不問屬於被告與否，均宣告沒收之。至其餘
    簽帳單上偽造之「乙○○」簽名，則因各該簽帳單已不復存
    在而滅失，有聯邦商業銀行信用卡中心93年7 月14日（93）
    聯信卡字第0207號函在卷可憑，爰不予宣告沒收。
據上論斷，應依刑事訴訟法第273 條之1 第1 項、第299 條第1
項前段、第300 條，刑法第2 項第1 項前段，第216 條、第210
條、第219 條、第74條第1 項第1 款、第2 項第5 款、第93條第
1項 第2 款、修正前刑法第56條、第335 條第1 項、第339 條第
1項 、第2 項、第55條，罰金罰鍰提高標準條例第1 條前段，判
決如主文。
本案經檢察官陳俊宏到庭執行職務。
中    華    民    國    97    年    6     月    11    日
                  刑事第三庭    法  官  春生
以上正本證明與原本無異。
如不服本判決應於收受本判決送達後10日內向本院提出上訴書狀
，其未敘述上訴理由者，並得於提起上訴後10日內向本院補提理
由書狀（均須按他造當事人之人數附繕本）「切勿逕送上級法院
」。
中    華    民    國    97    年    6     月    11    日
                                書記官  唐淑嫻
附錄本判決論罪科刑法條：
刑法第210條：
偽造、變造私文書，足以生損害於公眾或他人者，處5 年以下有
期徒刑。
刑法第216條：
行使第210 條至第215 條之文書者，依偽造、變造文書或登載不
實事項或使登載不實事項之規定處斷。
刑法第335條第1項：
意圖為自己或第三人不法之所有，而侵占自己持有他人之物者，
處5 年以下有期徒刑、拘役或科或併科 1 千元以下罰金。
刑法第339條第1項、第2項：
意圖為自己或第三人不法之所有，以詐術使人將本人或第三人之
物交付者，處5 年以下有期徒刑、拘役或科或併科1 千元以下罰
金。
以前項方法得財產上不法之利益或使第三人得之者，亦同。
附表一：
┌──┬──────┬────┬─────┬──────┐
│編號│盜刷之信用卡│盜刷日期│ 盜刷金額 │消 費 商 店 │
├──┼──────┼────┼─────┼──────┤
│  1 │A+1 VISA金卡│92年5 月│    467元 │A+1 精品百貨│
│    │（卡號457953│4 日    │          │－文橫店    │
│    │0000000000號│        │          │            │
│    │）          │        │          │            │
├──┼──────┼────┼─────┼──────┤
│  2 │ 同上       │同上    │  1,000元 │同上        │
│    │            │        │          │            │
├──┼──────┼────┼─────┼──────┤
│  3 │ 同上       │92年5 月│    161元 │黑莎卡精品百│
│    │            │12日    │          │貨有限公司  │
├──┼──────┼────┼─────┼──────┤
│  4 │ 同上       │92年5 月│    140元 │家福（股）公│
│    │            │13日    │          │司－五甲分公│
│    │            │        │          │司          │
├──┼──────┼────┼─────┼──────┤
│  5 │ 同上       │92年5 月│  1,280元 │太平洋百貨－│
│    │            │15日    │          │屏東店      │
├──┼──────┼────┼─────┼──────┤
│  6 │ 同上       │92年5 月│    498元 │漢神名店百貨│
│    │            │27日    │          │股份有限公司│
├──┼──────┼────┼─────┼──────┤
│  7 │ 同上       │92年6 月│    186元 │金銀島購物中│
│    │            │7 日    │          │心          │
├──┼──────┼────┼─────┼──────┤
│  8 │ 同上       │92年6 月│    142元 │A+1 精品百貨│
│    │            │10日    │          │－一心站    │
│    │            │        │          │            │
├──┼──────┼────┼─────┼──────┤
│  9 │ 同上       │92年6 月│    195元 │金銀島購物中│
│    │            │11日    │          │心          │
├──┼──────┼────┼─────┼──────┤
│ 10 │ 同上       │同上    │    234元 │同上        │
│    │            │        │          │            │
├──┼──────┼────┼─────┼──────┤
│ 11 │ 同上       │同上    │    600元 │同上        │
│    │            │        │          │            │
│    │            │        │          │            │
├──┼──────┼────┼─────┼──────┤
│ 12 │ 同上       │92年6 月│  2,155元 │和信電訊（股│
│    │            │18日    │          │）有限公司－│
│    │            │        │          │高雄代辦處  │
├──┼──────┼────┼─────┼──────┤
│ 13 │ 同上       │92年6 月│    399元 │力奧國際股份│
│    │            │24日    │          │有限公司    │
│    │            │        │          │            │
├──┼──────┼────┼─────┼──────┤
│ 14 │名佳美VISA金│92年6 月│103,204元 │柏格國際股份│
│    │卡（卡號4579│30日    │          │有限公司    │
│    │000000000000│        │          │            │
│    │號）        │        │          │            │
└──┴──────┴────┴─────┴──────┘
 附表二：
┌──┬────────────────┬───────┐
│編號│應    沒    收    之    署   押 │備          考│
├──┼────────────────┼───────┤
│  1 │A+1 VISA金卡（卡號00000000000000│              │
│    │08 號） 背面簽名欄「乙○○」之簽│              │
│    │名1 枚                          │              │
├──┼────────────────┼───────┤
│  2 │名佳美VISA金卡（卡號000000000000│起訴書誤載卡號│
│    │3901號）背面簽名欄「乙○○」之簽│為000000000000│
│    │名1 枚                          │3901號        │
├──┼────────────────┼───────┤
│  3 │如附表一編號7 所示消費之簽帳單上│              │
│    │「乙○○」之簽名1 枚            │              │
├──┼────────────────┼───────┤
│  4 │如附表一編號8 所示消費之簽帳單上│              │
│    │「乙○○」之簽名1 枚            │              │
├──┼────────────────┼───────┤
│  5 │如附表一編號9 所示消費之簽帳單上│              │
│    │「乙○○」之簽名1 枚            │              │
├──┼────────────────┼───────┤
│  6 │如附表一編號10所示消費之簽帳單上│              │
│    │「乙○○」之簽名1 枚            │              │
├──┼────────────────┼───────┤
│  7 │如附表一編號11所示消費之簽帳單上│              │
│    │「乙○○」之簽名1 枚            │              │
├──┼────────────────┼───────┤
│  8 │如附表一編號14所示消費之簽帳單上│              │
│    │「乙○○」之簽名1 枚            │              │
└──┴────────────────┴───────┘


司法院資訊處製作；財團法人民間司法改革基金會備份。
